臺灣臺中地方法院交通事件事裁定　　 100年度交聲字第2733號
　　　　　　　　　　　　　　　　　 100年度交聲字第2734號
原處分機關　交通部公路總局臺中區監理所
異　議　人　蘇育瑩
即受處分人
上列受處分人因違反道路交通管理處罰條例案件，對於交通部公
路總局臺中區監理所民國98年9月21日中監違字第裁60-1D000000
0號裁決書及100年9月1日中監違字第裁60-1G0000000號裁決書，
聲明異議，本院裁定如下：
    主  文
原處分機關中監違字第裁六Ｏ－一Ｇ0000000號裁決書撤
銷。
前項撤銷部分，蘇育瑩不罰。
其餘異議駁回。
    理  由
一、原處分機關略以：異議人即受處分人蘇育瑩（下稱受處分人
    ）所有車牌號碼7515-PR號自用小客車，於民國97年5月3日
    15時54分許，在桃園縣龜山區○○○路處，因「在道路收費
    停車處所停車經催繳不依規定繳費」違規，為桃園縣政府交
    通局以桃交路停字第1D0000000號舉發違反道路交通管理事
    件通知單舉發，經原處分機關於98年9月21日以中監違字第
    裁60-1D0000000號裁決書，處罰鍰新臺幣（下同）300元；
    又於100年1月2日21時19分許，在臺中市○○路（公益路-向
    上路）處，因「在道路收費停車處所停車經催繳不依規定繳
    費」違規，為臺中市政府交通局以中市交停管字第1G000000
    0號舉發違反道路交通管理事件通知單舉發，原處分機關遂
    於100年9月1日以中監違字第裁60-1G0000000號裁決書，裁
    處罰鍰300元，於法並無不合等語。
二、受處分人聲明異議意旨略以：由於戶籍地於99年1月份即遷
    徙，所以停車費的催繳通知單寄到漢陽街住址，並無人接收
    ，因此產生了逾時未繳之300元罰鍰，故因催繳通知單未寄
    到新戶籍地，以致錯過繳款時間，請體諒小市民賺錢辛苦，
    為此請求明查等語。
三、中監違字第裁60-1D0000000號裁決書部分：
  (一)按受處分人不服道路交通管理處罰條例第8條所定主管機關
    所為之處罰，得於接到裁決書之翌日起20日內，向管轄地方
    法院聲明異議，道路交通管理處罰條例第87條第1項定有明
    文。而聲明異議，應以司法狀紙，敘述異議之理由，提出於
    原處分機關為之；交通法庭認聲明異議不合法律上之程式或
    其異議權已經喪失者，應以裁定駁回之，道路交通事件處理
    辦法第12條前段、第17條亦有明文。次按處理違反道路交通
    管理事件，有關文書送達之程序，依行政程序法之規定；而
    送達，於應受送達人之住居所、事務所或營業所為之；送達
    ，不能依前二條規定為之者，得將文書寄存送達地之地方自
    治或警察機關，並作送達通知書兩份，一份黏貼於應受送達
    人住居所、事務所、營業所或其就業處所門首，另一份交由
    鄰居轉交或置於該送達處所信箱或其他適當位置，以為送達
    ；前項情形，由郵政機關為送達者，得將文書寄存於送達地
    之郵政機關，行政程序法第72條第1項前段、第74條第1項、
    第2項定有明文。又行政文書依行政程序法第74條第1項規定
    為寄存送達者，如確已完成文書寄存於地方自治、警察機關
    或郵政機構，並製作送達通知單二份，一份黏貼於送達處所
    之門首，另一份交由鄰居轉交或置於送達處所信箱或其他適
    當位置時，無論應受送達人實際上於何時受領文書，均以寄
    存之日期視為收受送達之日期，而發生送達之效力（最高行
    政法院95年度裁字第634號裁定要旨及法務部93年4月13日法
    律字第0930014628號函可資參照）。
  (二)經查，本件受處分人於90年12月20日起迄99年1月29日止均
    設籍於「臺中市○區○○街138之5號」，有遷徙紀錄資料查
    詢結果3份附卷可稽，而原處分機關於98年9月21日所為中監
    違字第裁60-1D0000000號裁決書經交付郵政機關向上址為送
    達，因未獲會晤受處分人，亦無受領文書之同居人、受僱人
    或接收郵件人員，而於98年9月25日寄存於臺中漢口路郵局
    ，並作送達通知書2份，1份黏貼於上址門首，另1份置於該
    址信箱或其他適當位置，以為送達等情，此有交通部公路總
    局臺中區監理所送達證書1紙附卷可憑。揆諸前開說明，上
    開裁決書應自寄存之日（即98年9月25日）已生合法送達之
    效力。然受處分人竟遲至100年8月22日始具狀對該裁決書聲
    明異議，亦有原處分機關在其上蓋有總收文章戳之受處分人
    聲明異議狀附卷可參，其異議顯逾前開20日法定期限，且無
    從命其補正，從而，受處分人之聲明異議不合法律上之程式
    ，自應予駁回。
四、中監違字第裁60-1G0000000號裁決書部分：
  (一)按汽車駕駛人在道路收費停車處所停車，未依規定繳費，主
    管機關應書面通知駕駛人於7日內補繳，並收取必要之工本
    費用，逾期再不繳納，處300元罰鍰，道路交通管理處罰條
    例第56條第2項定有明文。是依上開規定意旨，可認其規範
    違反性非在「停車未繳費」之行為，而在「經書面通知補繳
    後，逾期再不繳納」之行為甚明。又按行政程序法第72條第
    1項規定之「住居所」，係指當事人依一定事實，足認以久
    住之意思，住於一定之地域者，即為設定其住所於該地（民
    法第20條至第24條參照）；另所謂「一定事實」，包括戶籍
    登記、居住情形等，尤以戶籍登記資料為主要依據，但不以
    登記為要件。復按戶籍法所為之戶籍住址之登記（戶籍法第
    1條參照），採形式主義，未登記不發生戶籍法上效力。
    戶籍登記之住址（即戶籍所地址），則為戶籍管轄區內之處
    所，主要發生選舉、兵役、教育等公法上效力，與住居所為
    民法上法律行為的準據，發生各種民事上的效力，二者規範
    意旨不同。實務上戶籍法上的住址與民法上的住居所，絕大
    多數情形雖為同一處所，但並非當然同一。然現行戶籍法第
    20條課當事人遷出登記義務：遷出戶籍管轄區域3個月以上
    ，應為遷出之登記。戶籍法所謂之遷出及遷入登記，並非僅
    指戶籍上之異動而已，實應包括居住處所遷移之事實行為在
    內（最高法院92年度台上字第1130號判決意旨參照）。則依
    上開戶籍法規範意旨觀之，戶籍法上之住址與民法上之住居
    所同一乃法規範之期待，是以不論法院或行政機關在調查「
    住所」時，除非利害關係人另有陳報或舉證，否則通常均以
    向戶政機關調查之戶籍登記之住址為認定標準。
  (二)經查，受處分人於99年1月29日即遷出「臺中市○區○○街
    138之5號」地址，並遷入「臺中市○區○○○路2段140巷8
    號11樓之2」之現戶址，此有個人戶籍資料查詢結果1份附卷
    可憑。惟臺中市政府交通局所為第ZZＺ0000000000000號臺中
    市公有停車場停車費補繳通知單及100年5月2日所為中市交
    停管字第1G0000000號舉發違反道路交通管理事件通知單，
    均對受處分人之前戶籍地「臺中市○區○○街138之5號」地
    址郵寄送達，經郵政機關以未獲會晤本人，亦無受領文書之
    同居人、受僱人或應送達處所接收郵件人員，將通知單寄存
    於臺中漢口路郵局，並作送達通知書2份，1份黏貼於上址門
    首，另1份置於該址信箱或其他適當位置，以為送達等情，
    有臺中市政府交通局送達證書2紙在卷可考，然斯時受處分
    人既早已自該址遷出，則原舉發機關對受處分人前戶籍址「
    臺中市○區○○街138之5號」送達上開2份通知單，所為之
    送達難謂合法，故本件催繳通知單及舉發通知單均未合法送
    達受處分人，殆可認定。
  (三)綜上，本件停車費催繳通知單既未合法通知受處分人，受處
    分人即無從於上開道路交通管理處罰條例第56條第2項所定
    之7日內補繳，自與該條項規定所指「逾期再不繳納」之違
    規構成要件不合，原處分機關於舉發機關未合法以書面通知
    受處分人於7日內補繳之情形下，逕自裁罰300元，於法自有
    未合，本應由本院將原處分撤銷，發回原處分機關責請舉發
    機關依法踐行停車費催繳通知及舉發通知單之送達程序，惟
    本件停車欠費，業經受處分人於100年8月22日繳納完畢，此
    有原處分機關對違反道路交通管理事件不服裁決聲明異議案
    件移送書1紙在卷可稽，則受處分人顯無再經舉發機關寄發
    催繳通知單而生逾期不繳納之違規，故應由本院裁定將原處
    分撤銷，並另為受處分人不罰之諭知，以資適法。
五、據上論斷，應依道路交通管理處罰條例第87條第2項、道路
    交通事件處理辦法第17條、第19條前段，裁定如主文。
中    華    民    國    100    年    10    月    11   日
                        交通法庭法  官  賴妙雲
以上正本證明與原本無異。
如不服本裁定，應於收受送達後5日內向本院提出抗告狀。（應
附繕本）
                                書記官  陳淑華
中    華    民    國    100    年    10    月    11   日